【裁判字號】    97,台抗,761
【裁判日期】    971121
【裁判案由】    請求撤銷仲裁判斷
【裁判全文】
最高法院民事裁定              九十七年度台抗字第七六一號
再 抗告 人  新工環保科技股份有限公司
法定代理人  甲○○
訴訟代理人  莊裴文律師
            李文健律師
上列再抗告人因與相對人新竹縣政府間請求撤銷仲裁判斷事件，
對於中華民國九十七年八月二十六日台灣高等法院裁定（九十七
年度抗字第一三一八號），關於核定訴訟標的價額部分，提起再
抗告，本院裁定如下：
    主  文
原裁定關於駁回再抗告人就訴訟標的價額核定之抗告與命再抗告
人負擔該訴訟費用部分及台灣台北地方法院民國九十七年七月一
日九十七年度補字六四六號裁定關於核定訴訟標的價額超過新台
幣壹佰陸拾伍萬元部分均廢棄。
    理  由
本件再抗告人以相對人新竹縣政府為被告向台灣台北地方法院（
下稱台北地院）起訴，求為撤銷中華民國仲裁協會九十五年度仲
聲孝字第一○○號仲裁判斷主文第二項關於駁回再抗告人請求所
失利益新台幣（下同）五億元及其法定遲延利息部分。台北地院
以：本件訴訟標的價額為五億元，應徵第一審裁判費三千九百七
十二萬元。再抗告人不服，提起抗告，原法院就台北地院裁定關
於核定訴訟標的價額部分，以：抗告人提起撤銷駁回其請求五億
元之仲裁判斷之訴，為財產上訴訟，若其訴有理由，則可解消五
億元之不利仲裁判斷之既判力，是抗告人如獲勝訴其客觀上之利
益為五億元，並非不能核定，抗告人之抗告為無理由，爰維持台
北地院就此所為裁定，駁回再抗告人之抗告。
按為形成之訴訴訟標的之形成權，有為財產上者，有為身分上者
，其以身分上之形成權為訴訟標的者，為非財產權之訴訟；其以
財產上之形成權為訴訟標的者，為財產權之訴訟。撤銷仲裁判斷
之訴，為其訴訟標的法律關係之形成權，既非身分上之形成權，
自屬財產權之訴訟，其訴訟標的價額，應以原告如獲勝訴判決所
得受之客觀上利益定之（本院八十三年台抗字第一六一號判例意
旨參照）。又如原告提起撤銷仲裁判斷之訴，所爭執之仲裁判斷
結果為駁回原告之請求，與原告提起撤銷仲裁判斷之訴，所爭執
之仲裁判斷結果為命原告給付一定之金額或為其他財產權之給付
不同。後者原告勝訴之結果，將可免除原告依仲裁判斷所命給付
之義務，其訴訟標的之利益可藉由該免除給付義務之金額或財產
價值為核定，惟前者原告勝訴之結果，僅單純使原告取得仲裁法
第四十三條所定另行起訴之訴訟利益，並無使原告取得或免除給
付之金額或財產價值可供核定。原告聲請仲裁判斷時原請求之給
付內容，不因其提起撤銷仲裁判斷之訴獲得勝訴而可當然取得，
尚須另行提起訴訟為請求，自無法以其聲請仲裁判斷時所請求之
金額，作為核定訴訟標的利益之依據，應屬民事訴訟法第七十七
條之十二所稱訴訟標的之價額不能核定，以同法第四百六十六條
所定不得上訴第三審之最高利益額數加十分之一即一百六十五萬
元，作為訴訟標的之價額。準此，本件再抗告人依仲裁法第四十
條之規定，起訴請求撤銷前揭仲裁判斷主文第二項關於駁回其請
求所失利益五億元及其法定遲延利息，其如獲勝訴判決所得受之
客觀上利益，尚難逕認係五億元而以之作為訴訟標的之價額，再
抗告人主張本件訴訟標的之價額應屬不能核定之情形，應核定為
一百六十五萬元，並非無據。台北地院裁定核定本件訴訟標的價
額為五億元，原裁定未遑查明，率予維持，均有違誤。再抗告意
旨，指摘原裁定適用法規顯有錯誤，求予廢棄，非無理由。爰由
本院將原裁定關於駁回再抗告人此部分之抗告及台北地院民國九
十七年七月一日九十七年度補字六四六號裁定關於核定訴訟標的
價額超過一百六十五萬元部分一併廢棄，以期適法。
據上論結，本件再抗告為有理由。依民事訴訟法第四百九十五條
之一第二項、第四百七十七條第一項、第四百七十八條第二項，
裁定如主文。
中    華    民    國  九十七  年   十一   月  二十一  日
                      最高法院民事第二庭
                          審判長法官  吳  正  一
                                法官  劉  福  聲
                                法官  阮  富  枝
                                法官  顏  南  全
                                法官  陳  國  禎
      本件正本證明與原本無異
                                      書  記  官
中    華    民    國  九十七  年   十二   月    八    日
                                                      Ｒ


司法院資訊處製作；財團法人民間司法改革基金會備份。
